臺灣臺中地方法院刑事判決　　　　　　100年度交訴字第246號
公　訴　人　臺灣臺中地方法院檢察署檢察官
被　　　告　許昆煌
選任辯護人　蔡坤旺律師
上列被告因肇事逃逸罪案件，經檢察官提起公訴（100年度偵字
第11902號），本院判決如下：
    主    文
許昆煌犯肇事致人傷害逃逸罪，處有期徒刑陸月，如易科罰金，
以新臺幣壹仟元折算壹日。
    犯罪事實
一、許昆煌於民國100年3月29日上午，騎乘車牌號碼P9W-299號
    普通重型機車，沿臺中市○區○○○路由五權路往美村路方
    向行駛，於同日上午10時許，闖越紅燈行經五權西路與五權
    西二街口時，疏未注意，致其騎駛之機車之車前頭撞擊至夏
    雅玲所騎乘之車牌號碼AA6-382號普通重型機車之右側中後
    部位，夏雅玲因此人車倒地，受有雙膝挫傷併淤血、手掌挫
    傷之傷害（過失傷害部分因夏雅玲事後撤回告訴，另經不起
    訴處分）。許昆煌於肇事後，明知自身之肇事行為致夏雅玲
    倒地受傷，及知悉自己係依法負有救助義務之人，竟未報警
    處理或採取必要之救護措施，另萌生肇事逃逸之犯意，即逕
    行騎車逃離肇事現場。
二、案經臺灣臺中地方法院檢察署檢察官自動檢舉偵查起訴。
    理    由
一、證據能力之說明﹕
    按現行刑事訴訟法為保障被告之反對詰問權，排除具有虛偽
    危險性之傳聞證據，以求實體真實之發見，於該法第159條
    第1項明定被告以外之人於審判外之言詞或書面陳述，除法
    律有規定者外，不得作為證據。而刑事訴訟法第159條之1至
    159條之4有傳聞法則之例外規定，且被告以外之人於審判外
    之陳述，雖不符前4條之規定，而經當事人於審判程序同意
    作為證據，法院審酌該言詞陳述或書面陳述作成時之情況，
    認為適當者，亦得為證據；當事人、代理人或辯護人於法院
    調查證據時，知有第159條第1項不得為證據之情形，而未於
    言詞辯論終結前聲明異議者，視為有前項之同意，刑事訴訟
    法第159條之5定有明文。本件關於以下論及之警員周俊賢10
    0年5月19日職務報告，係屬被告以外之人於審判外之書面陳
    述，而檢察官、辯護人、被告並未就上開陳述有所爭執，且
    迄於言詞辯論終結前，均未主張有刑事訴訟法第159條第1項
    不得為證據之情形，是應認已同意作為證據，且經本院審酌
    後，認無不適當之情形，應認具有證據能力，合先敘明。
二、認定犯罪事實所憑之證據及理由﹕
    訊據被告許昆煌固坦承其於上開時地有騎駛機車闖紅燈肇事
    之情，惟否認有何肇事逃逸之犯行，辯稱﹕其肇事後有下車
    將被害人之機車扶起，有詢問被害人要不要緊，被害人起先
    說沒有關係，後來伊問了二、三次，被害人都沒有講話，伊
    在那邊停留15分鐘之後，跟被害人說伊要走了，當時被害人
    也沒有回答伊，伊以為沒有事，就將機車騎走，伊沒有逃逸
    的犯意，且當日下午警員打電話給伊之後，伊有叫人和被害
    人處理賠償事宜，故其無逃逸之故意云云。辯護人亦為被告
    辯護稱﹕被告下車後曾有詢問被害人有無受傷，之後被告為
    了趕時間到臺北喝喜酒而先行離開，並無逃逸之意思等語。
    經查﹕
  (一)被告於上開時地騎駛機車闖越紅燈，致其機車之車前頭撞擊
    至被害人夏雅玲所騎乘之機車之右側中後部位，被害人夏雅
    玲因此人車倒地，受有雙膝挫傷併淤血、手掌挫傷之傷害等
    事實，有財團法人佛教慈濟醫院臺北分院100年3月30日出具
    之關於夏雅玲之診斷證明書、道路交通事故現場圖、道路交
    通事故調查報告表(一)(二)各1份、現場照片7張、警員周俊賢10
    0年5月19日職務報告及所附之現場路口圖（見他字卷第39、
    40頁，該職務報告內載﹕五權西一街與五權西二街兩路口之
    距離59.6公尺，兩路口之紅綠燈號誌為連動號誌，無秒差，
    黃燈時間約3秒。則依被告供稱其騎到五權西一街時燈號為
    黃燈，及其當時車速約為時速40公里計算之結果，被告騎到
    五權西二街之肇事路口時，該肇事路口之燈號早已轉為紅燈
    ）、臺中市○○○○○道路交通事故初步分析研判表、交通
    事故補充資料表（見他字卷第15頁，內載﹕被告所騎機車之
    車損部位為「車前頭撞痕」，被害人夏雅玲所騎機車之車損
    部位為「車右側中後處撞痕」）等在卷可稽，復為被告所不
    爭執。
  (二)證人即被害人夏雅玲於本院證稱﹕被告撞伊之後，當時伊倒
    在地上，伊正準備爬起來時，被告罵伊「妳幹嘛減速，幹嘛
    要停下來」，這是被告說的第一句話，接著被告問伊要不要
    幫伊把機車扶起來，伊看到後面有很多車，覺得會再次造成
    車禍，就說好，被告就幫伊將機車扶到旁邊；伊覺得伊的腳
    在疼痛，伊有用伊的手去扶它，然後被告可能有看到，被告
    有過來問伊「妳有沒有怎麼樣，有沒有事，要不要帶妳去擦
    藥」，伊聽到「要不要帶妳去擦藥」這句話，好像要帶伊去
    哪裡的感覺，所以伊當時對被告起防備心，伊記得伊回答「
    不用，我應該沒事」，接著伊去檢查伊的機車，看到伊的機
    車後照鏡被撞歪，伊用手將後照鏡轉過來，看鏡子有無破裂
    ，被告看到之後用手轉了一下伊的後照鏡，被告說「這沒事
    啦」，之後伊沒有理被告，伊覺得被告這樣講很過份，因為
    不是他的機車，然後伊繼續檢查伊的機車的時候，被告好像
    有自顧自的說「我走了」或是「我要走了」，伊看被告要離
    開，伊一句話都沒有說，可是伊怕被告真的離開，所以伊盯
    著被告，被告就走到他的機車旁邊停一下，伊以為被告在等
    伊的答案，伊想被告應該知道伊沒有同意他離開，伊就繼續
    檢查伊的機車，檢查到一半伊覺得被告在移動，伊將伊的目
    光又移到被告身上，伊發現被告用徒手的方式牽他的機車，
    往前牽離伊一段距離，當時伊不懂被告為何要這樣做，被告
    牽離一段距離之後，他將機車停下來，伊想說被告應該沒有
    要走，他在等伊，所以伊就繼續檢查伊的機車，伊檢查機車
    沒過多久，伊看被告當時就已經騎上機車離開，已經離伊有
    一段距離，後來伊看著被告的背影去報案。被告離開時，沒
    有留下姓名、住址、電話，或是其他可以聯絡他的方式。當
    天車禍造成伊受傷的情況，如診斷書上寫的，雙腳膝蓋瘀青
    加擦傷，右手腕擦傷，還有腰部扭傷，回去有頭痛狀況，嗜
    睡一個禮拜，伊有去看神經外科，醫師叫伊觀察二個月。伊
    認為被告應該要經過伊的同意才可以離開，因為雖然伊當下
    覺得伊的腳很痛，伊大概評估應該是擦傷加瘀青，可是伊還
    是要跟被告要求醫藥費，因為伊還沒有到醫院做詳細檢查，
    伊也不清楚實際狀況有沒有骨折。從出車禍到被告離開，過
    程5分鐘之內。當下被告撞伊，伊覺得有一定的力道，伊有
    感受到衝擊力，伊並不是被他輕輕撞倒下而已，伊是被他撞
    出去之後摔倒在地，拖行磨擦地面一段伊才停下來，而且停
    下來的時候，伊兩腳是朝上的，並不是只有擦傷瘀青，整個
    被扭到，伊後來回家的時候都沒有辦法騎機車，都是僵硬的
    。車禍當時被告從右側撞伊，伊想將機車扶住，但是扶不住
    ，因為力道太大，伊覺得伊的身體整個被衝撞到地上，撞到
    之後伊人有滑行出去，伊不清楚滑行幾公尺，也不清楚伊是
    哪裡著地，可是伊是整個人躺在地上的，伊當時是兩腳朝上
    。伊當時是穿長褲、長袖加球鞋。伊所受的傷如診斷證明書
    上寫的，被告走了之後，伊開始認真檢查伊的傷勢，因為伊
    是穿長袖、長褲，所以第一時間點是無法看到傷勢，後來伊
    把最痛的褲管捲起來，有看到裡面有擦傷瘀血，伊看到伊的
    右手腕也有擦傷加一點瘀血。被告離開時，路邊只有伊一個
    人，沒有伊認識的朋友在附近，也沒有路人在旁邊。被告離
    開之後，伊才開始認真檢查伊的傷勢，檢查完傷勢之後，伊
    開始檢查伊的機車，發現伊的車牌被撞凹，然後轉過去看到
    機車在漏油，伊以為機車漏油是油箱破裂，所以這時候伊就
    報警等語（見本院卷第50頁正反面、第51頁正反面、第55頁
    、第56頁正反面、第57頁）。按證人夏雅玲與被告原不相識
    ，並無冤仇，且證人夏雅玲為上開證述時，業已與被告達成
    和解，並撤回對被告之過失傷害之告訴，故證人應無設詞誣
    陷被告之動機，是其上開證述，堪以採信。
  (三)再者，依證人即被害人夏雅玲之上開證述，及財團法人佛教
    慈濟醫院臺北分院100年3月30日出具之關於夏雅玲之診斷證
    明書記載病名為「雙膝挫傷併淤血、手掌挫傷」等語（見他
    字卷第4頁），足認被害人夏雅玲確實有受傷之事實。又依
    被告以時速約40公里之車速闖紅燈並以其機車前頭撞擊至被
    害人夏雅玲所騎乘之機車之右側中後部位，再致被害人夏雅
    玲人車倒地之客觀撞擊倒地型態為判斷，被害人夏雅玲當無
    可能無任何傷害。被告復於本院自承﹕第一時間撞到時，兩
    部機車都倒下去，被害人直接被機車壓住；伊離開前，有看
    到被害人的手在揉她的腳等語（見本院卷第58頁反面、第18
    頁反面）。據上足認被告當時對其肇事致人傷害之事實，顯
    然已有明確之認識。被告明知其闖紅燈肇事行為致被害人夏
    雅玲受有傷害，及知悉自己因此對於被害人夏雅玲負有救助
    賠償義務，竟未報警處理或採取必要之救護措施，於未經被
    害人夏雅玲同意之情況下，未留下任何足資聯絡之方式即行
    離去，任令被害人夏雅玲獨自一人留於車禍現場，致使被害
    人夏雅玲增加傷害擴大之風險，則被告顯有逃避其救助賠償
    義務之故意。
  (四)又被告雖曾有下車詢問被害人夏雅玲是否受傷，及被害人夏
    雅玲一開始就被告所詢「要不要帶妳去擦藥」這句話，固曾
    回答被告「不用，我應該沒事」之話語。惟查﹕綜觀被害人
    夏雅玲證述之全程經過，被害人夏雅玲當下係因對被告起防
    備之心，而為上開回答。又依上開被害人夏雅玲之證述，闖
    紅燈肇事之被告對被害人夏雅玲所說的第一句話竟是罵被害
    人夏雅玲「妳幹嘛減速，幹嘛要停下來」，其後亦以輕忽之
    態度對待被害人夏雅玲之機車之受撞狀態，而被害人夏雅玲
    當下即因對被告之應對態度十分不滿，以致未再理會被告。
    則以當時被害人夏雅玲因不滿被告而不再理會被告之客觀情
    勢判斷，被害人夏雅玲顯非已同意被告離去或已同意被告毋
    庸再盡其救助賠償義務。而被告亦供稱被害人夏雅玲其後均
    不再回答其問話，則被告自當知悉被害人夏雅玲並未同意其
    離去或同意免除其救助賠償義務。於此認知之下，且在被害
    人夏雅玲之傷勢未經醫院檢查確認及仍有繼續擴大之風險之
    情況下，被告既未報警、亦未留下任何聯絡方式即行離開，
    任令被害人夏雅玲一人留於車禍現場，使被害人夏雅玲之傷
    勢仍可能因無人協助而增加傷害擴大之風險，則被告顯有逃
    避其救助賠償責任之故意。
  (五)被告復辯稱其於案發當日下午警員打電話給伊之後有叫人和
    被害人夏雅玲處理賠償事宜，故其無逃逸之故意云云。惟查
    被告明知其肇事致人受傷，於未盡其救助賠償義務下即行離
    去，顯有逃避其救助賠償責任之故意，已如前述。至於被告
    事後與被害人夏雅玲和解，係被告經警方追查後，為免除其
    過失傷害罪責所為，尚難以其事後賠償被害人夏雅玲乙節，
    即認其無肇事逃逸之犯意。
  (六)綜上所述，本件事證明確，被告之肇事逃逸犯行洵堪認定。
    另辯護人為被告聲請傳訊警員周俊賢及被告女兒許素維作證
    乙節，因上開二名證人於本件肇事時均不在現場，故認無傳
    訊之必要，併予敘明。
三、論罪科刑﹕
    被告騎駛機車闖紅燈肇事致被害人夏雅玲倒地受傷，被告明
    知自己係依法負有救助義務之人，竟未報警處理或採取必要
    之救護措施，逕行駕車離去，任令被害人夏雅玲獨自一人留
    於車禍現場，致使被害人夏雅玲增加傷害擴大之風險；核被
    告之所為，係犯刑法第185條之4之肇事致人傷害逃逸罪。爰
    審酌被告上開所為，侵害被害人夏雅玲之身體法益，所為實
    值非難；兼衡酌被告犯罪後業與被害人夏雅玲達成和解，賠
    償被害人夏雅玲之損失等一切情狀，量處如主文所示之刑，
    並諭知易科罰金之折算標準。
據上論斷，應依刑事訴訟法第299條第1項前段，刑法第185條之4
、第41條第1項前段，判決如主文。
本案經檢察官張良旭到庭執行職務。
中    華    民    國  100    年    11    月    29    日
                刑事第十四庭  審判長法  官  吳幸芬
                                    法  官  黃建都
                                    法  官  戴嘉慧
上正本證明與原本無異。
如不服本判決，應於收受送達後10日內向本院提出上訴書狀（應
敘述具體理由並附繕本）。上訴書狀如未敘述理由，應於上訴期
間屆滿後20日內補提理由書於本院。
告訴人或被害人對於判決如有不服具備理由請求檢察官上訴者，
其上訴期間之計算係以檢察官收受判決正本之日期為準。
                                    書記官  劉晴芬
中    華    民    國  100    年    11    月    29    日
【附錄本案論罪科刑法條】
刑法第185條之4
駕駛動力交通工具肇事，致人死傷而逃逸者，處6月以上5年以下
有期徒刑。